臺灣屏東地方法院民事判決　　　　　　110年度潮簡字第522號
原　　　告　黃南銘　


被　　　告　張慶源　

　　　　　　江曾然妹即銘峰企業社


上列當事人間請求返還借款事件，本院於民國111年1月13日言詞
辯論終結，判決如下：
    主  文
被告應給付原告新臺幣（下同）390,000元，及自110年12月7日
起至清償日止，按週年利率百分之5計算之利息。
訴訟費用4,190 元由被告負擔。
本判決第一項得假執行。但被告於執行標的物拍定、變賣或物之
交付前，以390,000元為原告預供擔保，或將請求標的物提存後
，得免為假執行。
    事實及理由
一、原告主張：被告二人共同經營銘峰企業社從事茶葉批發買賣
    ，且為同居伴侶關係，被告前向原告表示要向高雄監獄投標
    茶葉採購標案，向原告借款作為押標金，原告乃於如附表所
    示時間出借如附表所示金額予被告2人，渠等則交付如附表
    所示支票（下稱系爭支票）作為清償方式。詎系爭支票均因
    存款不足而退票，為此依消費借貸、票據之法律關係，請求
    被告返還系爭借款等語。並聲明：被告應共同給付原告
    390,000元，及自起訴狀繕本送達翌日起至清償日止，按週
    年利率百分之5計算之利息。
二、被告抗辯
㈠、被告張慶源：我確實有向原告借這筆錢，系爭支票都是我開
    的，但現在沒有錢可以還等語。並聲明：原告之訴駁回。
㈡、被告江曾然妹：我不認識原告，也沒有向原告借錢，是張慶
    源向我借票，我授權他蓋章，但我不要負責等語。並聲明：
    原告之訴駁回。
三、原告執有如附表所示支票，係由被告張慶源向原告借款並提
    出系爭支票，系爭支票屆期經提示不獲兌付，被告張慶源迄
    今仍積欠原告39萬元借款本金未清償等節，業經原告提出系
    爭支票影本及退票理由單為證，並為兩造所不爭，堪信為真
    實。
四、法院之判斷
㈠、原告主張被告二人共同向其借款，被告江曾然妹固以前詞置
    辯，惟被告張慶源於本院供稱：票都是我開的，章也是我蓋
    的，我們之前做茶葉生意，所以都是我處理的等語（本院卷
    第45頁）。被告江曾然妹雖否認與被告張慶源為同居人，惟
    渠等居所相同，被告江曾然妹並將其「江曾然妹即銘峰企業
    社」之支票及印章提供被告張慶源開立，顯然渠二人同財共
    居、關係緊密，被告江曾然妹前亦將其名下房屋出賣與原告
    ，其辯稱不認識原告、不知道張慶源借票用途云云，顯無可
    採。原告主張被告二人向其共同借款，應屬可採。
㈡、又支票發票人應照支票文義擔保支票之支付；執票人向支票
    債務人行使追索權時，得請求自為付款提示日起之利息，如
    無約定利率者，依年利6釐計算，票據法第126條及第133條亦
    有明定。被告張慶源向原告借貸15萬元、15萬元、9萬元，並
    持系爭3紙支票交付原告，業如前述。惟被告張慶源未依約定
    期限償還上述借款，原告提示系爭支票亦未獲付款，又被告
    江曾然妹既授權被告張慶源開立系爭支票，依前開規定本應
    就系爭3紙支票票載文義負授權人即發票人責任。準此，原告
    請求被告江曾然妹給付系爭3紙支票票款，亦為有理由。
㈢、末按遲延之債務，以支付金錢為標的者，債權人得請求依法
    定利率計算之遲延利息；應付利息之債務，其利率未經約定
    ，亦無法律可據者，週年利率為百分之5；給付無確定期限者
    ，債務人於債權人得請求時，經其催告而未為給付，自受催
    告時起，負遲延責任。其經債權人起訴而送達訴狀，或依督
    促程序送達支付命令，或為其他相類之行為者，與催告有同
    一之效力，民法第233條第1項前段、第203條、第229條第2項
    分別定有明文。本件原告請求被告張慶源、江曾然妹清償借
    款，並請求被告江曾然妹即銘峰企業社給付票款，均係以支
    付金錢為標的，且系爭支票之提示日均早於本件起訴狀繕本
    送達翌日，是原告請求被告給付自起訴狀繕本送達翌日即110
    年12月7日起至清償日止，按週年利率5%計算之利息，為有理
    由，應予准許。
五、據上論結，原告請求被告返還借款39萬元，及自110年12月7
    日起至清償日止，按週年利率百分之5計算之利息。為有理由
    ，應予准許。
六、本件事證已臻明確，兩造其餘攻擊防禦方法及所提證據，經
    核於結果不生影響，爰不一一論述，併此敘明。
七、本件係就民事訴訟法第427條訴訟適用簡易程序所為被告敗
    訴之判決，依同法第389條第1項第3款規定，應職權宣告假
    執行，並依同法第392條第2項、第3項規定，依職權宣告被
    告如預供相當之擔保，得免為假執行。又本件訴訟費用確定
    為4,190元，命由敗訴之被告負擔，附此敘明。
八、據上論結，原告之訴為有理由，爰判決如主文。
中    華    民    國   111    年    1     月    25    日
                   潮州簡易庭     法  官  麥元馨
正本係照原本作成。
如對判決上訴，須於判決送達後20日內向本院提出上訴狀，其未
表明上訴理由者，應於提出上訴後20日內向本院補提理由書狀（
均須按他造當事人之人數附繕本）。如委任律師提起上訴者，應
一併繳納上訴審裁判費。
中    華    民    國   111    年    1     月    25    日
                                  書記官  洪雅玲
附表：（發票人：江曾然妹即銘峰企業社）
┌─┬──────┬───────┬──────┬─────┐
│編│  借款日    │  票載發票日  │   金額     │票據號碼  │
│號│            │              │（新臺幣）  │          │
├─┼──────┼───────┼──────┼─────┤
│1 │105年4月6日 │105年7月6日   │150,000 元  │FA0000000 │
├─┼──────┼───────┼──────┼─────┤
│2 │105年4月6日 │105年7月6日   │150,000 元  │FA0000000 │
├─┼──────┼───────┼──────┼─────┤
│3 │105年5月14日│105年6月14日  │ 90,000 元  │FA0000000 │
├─┼──────┼───────┴──────┼─────┤
│  │            │          合計390,000元     │          │
└─┴──────┴──────────────┴─────┘